【裁判字號】    98,易,591
【裁判日期】    980810
【裁判案由】    竊盜
【裁判全文】
臺灣桃園地方法院刑事判決               98年度易字第591號
公  訴  人  臺灣桃園地方法院檢察署檢察官
被      告  甲○○
                    號
            丙○○
                    （現在臺灣新竹監獄執行中）
上列被告因竊盜案件，經檢察官提起公訴（97年度偵字第22139
號），本院判決如下：
    主  文
甲○○共同竊盜，處有期徒刑陸月，如易科罰金，以新臺幣壹仟
元折算壹日。
丙○○共同竊盜，累犯，處有期徒刑捌月。
    事  實
一、丙○○前因竊盜等案件，經本院分別判處有期徒10月、6 月
    、5 月確定，均經本院以96年度聲減字第1252號減刑並定應
    執行刑為有期徒刑10月確定，甫於97年1 月8 日執行完畢，
    仍未警惕。緣乙○○所有之車號6292-UG 號自用小客車，於
    民國97年9 月15日，在桃園縣楊梅鎮○○路771 號前，遭不
    明人士竊取後，即被某不明人士藏放於新竹縣湖口鄉湖口消
    防隊附近停車場。甲○○則於同月17日上午11時許，因需南
    下臺中，然欠缺交通工具，遂與丙○○共同意圖為自己不法
    之所有，基於竊盜之犯意聯絡，由鄒禮鄒騎乘機車附載甲○○前往前開停車場，伺機竊取車輛使用。二人抵達前開停車
    場附近後，甲○○隨即下車徒步前往該停車場內，並持自備
    之鑰匙1 支，著手竊取上開自用小客車。同時，丙○○則騎
    乘上開機車於附近把風觀望，以便甲○○失手時，二人可立
    即逃離現場。俟甲○○竊得上開自用小客車後，甲○○即駕
    駛上開自用小客車返回丙○○把風處並搭載丙○○一同南下
    臺中。嗣於同日晚間6 時27分許，為警在臺中縣潭子鄉○○
    路與大新路口查獲，當場逮捕甲○○及丙○○，並扣得上開
    自用小客車、鑰匙1 支、T 字扳手3 支、一字起子1 支、扳
    手1 支及手套3 雙，始悉上情。
二、案經臺中縣政府警察局報請臺灣臺中地方法院檢察署檢察官
    呈請臺灣高等法院檢察署檢察長令轉臺灣桃園地方法院檢察
    署檢察官偵查後起訴。
    理  由
壹、證據能力方面
一、按被告以外之人於偵查中向檢察官所為之陳述，除顯有不可
    信之情況者外，得為證據，刑事訴訟法第159 條之1 第2 項
    定有明文。查證人乙○○於偵查中向檢察官所為之陳述，業
    經具結，且自筆錄內容觀之，亦無不正取供之情事，而無顯
    不可信之情況，依上開規定，自有證據能力。
二、再按被告以外之人於審判外之言詞或書面陳述，除法律有規
    定者外，不得作為證據；又被告以外之人於審判外之陳述，
    雖不符合刑事訴訟法第159 條之1 至第159 條之4 之規定，
    而經當事人於審判程序同意作為證據，法院審酌該言詞陳述
    或書面陳述作成時之情況，認為適當者，亦得為證據，而當
    事人、代理人或辯護人於法院調查證據時，知有上開不得為
    證據之情形，而未於言詞辯論終結前聲明異議者，視有前項
    之同意，刑事訴訟法第159 條第1 項及第159 條之5 分別定
    有明文。本件證人乙○○、證人即同案被告甲○○、丙○○
    於警詢中所為之陳述，雖為被告以外之人於審判外之言詞陳
    述，然經本院於審判程序提示予被告等並告以要旨，經被告
    等表示無意見，且未聲明異議，又本院審酌上開證人警詢筆
    錄之記載，並無不正取供之情事，且證人於警詢時並無具結
    之可能，故就此等審判外言詞陳述作成時之情況，應認為適
    當，依前揭法條意旨，得援為本案證據。又卷附刑案現場測
    繪圖、現場照片等，經本院於審判程序提示予被告等並告以
    要旨，亦經被告等表示無意見，且均未聲明異議，本院審酌
    上開現場照片5 張並無不法取證之情事，且上開刑案現場測
    繪圖及現場照片均足佐證本件竊盜案件之現場情況，是本院
    審酌應認為適當，依上揭法條意旨，亦得援為本案證據。
三、另按刑事審判上之共同被告，係為訴訟經濟等原因，由檢察
    官或自訴人合併或追加起訴，或由法院合併審判所形成，其
    間各別被告及犯罪事實仍獨立存在。故共同被告對於其他共
    同被告之案件而言，為被告以外之第三人，本質上屬於證人
    ，為確保被告對證人之詰問權，證人於審判中，應依法定程
    序，到場具結陳述，並接受被告之詰問，其陳述始得作為認
    定被告犯罪事實之判斷依據，此觀諸刑事訴訟法於92年2月6
    日經總統公布增訂第287條之2規定：「法院就被告本人之案
    件調查共同被告時，該共同被告準用有關人證之規定」自明
    （最高法院94年度台上字第5941號判決意旨參照）。查被告
    甲○○為被告丙○○以外之第三人，本質上屬於證人，而本
    院就被告甲○○於本院審理時之證述，用以證明共同被告丙○○之犯罪事實，已於審理程序命等具結而為證述，並賦予
    共同被告丙○○對質詰問之機會，是依上揭說明，共同被告
    甲○○之證述，均具有證據能力，附此說明。
貳、事實認定方面
    訊之被告甲○○固坦承有於上揭時地竊取上開自用小客車之
    事實，惟辯稱伊並沒有與被告丙○○共同竊取上開自用小客
    車，伊係一人到現場偷竊上開自用小客車，伊係請被告丙○○載伊到現場，被告丙○○對伊偷竊上開自用小客車一事並
    不知情云云；訊之被告丙○○則矢口否認有何竊盜犯行，辯
    稱：伊沒有把風，伊係載被告甲○○到現場，被告甲○○告
    訴伊要去向人家借車，伊就在現場等候，後來被告甲○○借
    好車以後，伊就跟被告甲○○一起南下臺中，後來被警察逮
    捕，伊才知道是贓車云云。經查：
一、被告甲○○於上揭時地竊取上開自用小客車一節，業據其於
    本院審理時坦承不諱，核與被害人乙○○、證人田錦標、證
    人即共同被告丙○○證述之情節相符，復有刑案現場測繪圖
    、現場照片在卷足憑，及上開汽車鑰匙1 支扣案可稽，足認
    被告甲○○此部分之自白，核與事實相符，應屬可信，是被
    告甲○○於上揭時地竊取上開自用小客車之事實，洵堪認定
    。
二、被告丙○○、甲○○雖以上詞置辯，惟查：
(一)稽之證人即同案被告甲○○於警詢時證稱：97年9 月17日11
    時許，伊要將向被告丙○○借的機車還給被告丙○○，所以
    就約在被告丙○○的家裡附近還車，並請被告丙○○載伊至
    湖口消防隊附近，伊就徒步約400 公尺，以自備鑰匙開啟上
    開自用小客車的車門後，再用該鑰匙發動引擎竊取上開自用
    小客車，警察當場查獲被告丙○○的背包是屬於被告丙○○
    所有，裡面的T 字板手3 支、一字起子1 支、板手1 支、手
    套3 雙等物是伊要帶回修車廠還給修車師傅等語（見警卷9
    頁至第11頁）；其於偵訊時復證稱：97年9 月16日伊跟被告
    丙○○借機車，後來隔天伊就騎著機車去還他，97年9 月17
    日約好在被告丙○○家附近，伊等二人就騎著機車去吃飯，
    吃完飯以後，被告丙○○就載伊至消防隊附近，當天中午11
    時許，伊一個人前往，只帶1 支鑰匙，用該鑰匙發動引擎竊
    取上開自用小客車等語（見臺灣臺中地方法院檢察署97年度
    偵字第22254 號偵查卷宗第8 頁至第9 頁）；其於本院審理
    時結證：伊於97年9 月17日將機車還給被告丙○○時，有一
    起去吃飯，後來要去跟之前的同事借錢，要去臺中，被告丙○○說可以陪伊去臺中，被告丙○○問伊怎麼去，伊就請被
    告丙○○騎機車載伊到湖口消防隊附近的停車場，因為伊知
    道那邊有很多車，找一台好弄的弄一台，伊所謂的弄就是偷
    的意思，伊請被告丙○○在伊下車的地方等伊，伊下車的地
    方住家很少等語（見本院審理卷第54頁至56頁、第59頁）屬
    實。綜依上開證人即同案被告甲○○之證詞可知，被告甲○○係因缺錢花用，為謀南下臺中借錢而前往湖口消防隊附近
    之停車場竊取車輛，並請被告丙○○載伊一同前往，在抵達
    現場後，被告甲○○即前往停車場竊取車輛，此過程亦為被
    告丙○○所目睹並親身經歷。果如被告甲○○係要向人借車
    使用，衡情，被告甲○○應當向其友人商洽借車事宜才是正
    辦，然被告甲○○卻係央請被告丙○○騎機車載伊前往停車
    場而非其友人之住宅，過程中，並未見被告甲○○有何向友
    人聯絡洽談借車事宜，於到達現場後，被告甲○○則逕至停
    車場取得車輛，此一反常理之舉，具一般智識程度之被告丙○○應當明瞭被告甲○○前往停車場後所得手之車輛，顯非
    係向友人借得。再者，果若被告甲○○得在短時間內輕易借
    得車輛使用，被告甲○○又何須向被告丙○○借用機車為代
    步工具？甚且，即使被告丙○○載送被告甲○○前往湖口消
    防隊停車場之目的係為被告甲○○向人借得車輛使用，被告
    丙○○亦應當駕駛機車載送被告甲○○至上開自用小客車之
    停車地點停妥機車後，二人再一同至上開自用小客車停放處
    取車使用，惟被告丙○○卻係在被告甲○○下車後留於現場
    等待觀望，待被告甲○○取得車輛後，再停妥機車轉搭乘被
    告甲○○所駕駛之上開自用小客車，如此迂迴蛇足之舉，亦
    與常情有違。綜上各端，足認被告丙○○當明知被告甲○○
    前往停車場取得車輛並非係向友人借得而係竊取，被告丙○○係與被告甲○○基於共同意圖為自己不法所有之犯意聯絡
    ，在被告甲○○前往前開地點竊取車輛之時，由其留至於現
    場把風觀望等情，洵堪認定。
(二)又稽之證人即本件查獲之員警田錦標於本院審理時結證：97
    年9 月17日當天伊備勤在派出所內，派出所裡面的贓車辨識
    系統發出警報，伊就出去調查贓車辨識系統鎖定的贓車，看
    到這部車後，伊就鳴警笛，請被告甲○○下車，跟伊一起去
    的同事，就請被告丙○○下車，伊就把被告甲○○帶到後車
    箱去，問被告甲○○說車是誰的，這個時候，伊就看到被告
    丙○○說要拿證件，然後背著一個深色的包包跑掉，伊另外
    一位同事就去追被告丙○○，被告甲○○回答伊說，車子是
    車主交給伊烤漆，伊就請值班同仁給伊車主的電話，經打電
    話跟車主確認後，車主說沒有把車子交給被告甲○○，然後
    伊就再問被告甲○○車子怎麼來的，被告甲○○就承認車子
    是他偷的，這時候，被告丙○○就被伊的同事抓到了，當時
    伊問被告丙○○時，丙○○說車子是被告甲○○偷的，等回
    到警局以後，被告丙○○跟被告甲○○就互指對方說車子是
    對方偷的等語（見本院審理卷第59頁背面至第61頁）屬實。
    依上開證人證詞可知，員警當場逮捕被告甲○○之際，被告
    丙○○乃為脫免逮捕而逃離現場，若被告丙○○確係不知情
    而搭乘被告甲○○駕駛之上開自用小客車前往臺中，被告丙○○並非通緝犯（見卷附臺灣高等法院被告前案紀錄表），
    其為警盤查而尚未明白員警盤查原由之時，又何須逃離現場
    ？此與一般未犯罪之人見警之反應，大相逕庭，足認被告丙○○為警逮捕之前，早已明瞭上開自用小客車係被告甲○○
    自前開停車場所竊得，是被告丙○○辯稱伊對被告甲○○竊
    取上開自用小客車並不知情云云，並不可採。甚且，被告丙○○脫免逮捕時，係佯稱拿證件而返回上開自用小客車後，
    背負裝有前開工具之背包逃亡，該背包裡面亦未裝有被告丙○○之個人證件、資料或金錢（見扣押物品目錄表，警卷第
    28頁），被告丙○○於脫免逮捕之前，竟先取此僅裝有前開
    工具而無關乎個人逃亡所需之證件、資料或金錢之背包，其
    目的無非係為掩飾其等有竊取上開自用小客車之事實，益徵
    被告丙○○辯稱對被告甲○○竊取上開自用小客車不知情乙
    節，為飾卸之詞，委無足採。
(三)另外，被告甲○○與丙○○於本案中係屬共犯，且其等又係
    從小認識之朋友（見本院審理卷第53頁背面），被告甲○○
    之上開證詞將足以影響共同正犯被告丙○○是否成立犯罪之
    關鍵，為免被告甲○○有袒護共犯丙○○之可能，被告甲○○之證詞自須無瑕疵可指並與事理相符，始足採信。查同案
    被告甲○○雖於本院審理時證稱：被告丙○○對伊要去停車
    場竊取上開自用小客車並不知情，伊係跟被告丙○○說要去
    借車等語。惟查被告甲○○為警逮捕後至本院審理前，均未
    見被告甲○○稱當時係告訴被告丙○○上開自用小客車向友
    人借得之供述，且被告甲○○前開證詞，顯與事理有違，不
    足採信，已如上述。矧承上所述，被告甲○○先於偵訊時供
    述：被告丙○○並沒有問伊上開自用小客車是怎麼來的等語
    （見臺灣臺中地方法院檢察署97年度偵字第22254 號偵查卷
    宗第9 頁），其再於本院準備程序時翻異前詞改稱：伊有跟
    被告丙○○說上開自用小客車是權利車等語（見本院審訴卷
    第43頁），均核與其於本院審理時之上開證詞有所出入，是
    否可信，亦屬有疑。是本院認證人即同案被告甲○○證述：
    被告丙○○對伊竊取上開自用小客車並不知情，伊係跟被告
    丙○○說借車使用等語，既有前後不一之情形，且與經驗法
    則有違，證明力至為薄弱，要無可採。
(四)綜上，被告甲○○、丙○○上開所辯，均不足採。被告甲○○於上揭時地竊取上開自用小客車乙情，既可認定，而被告
    丙○○亦明知被告甲○○前往上揭地點係竊取上開自用小客
    車，仍與之一同實行而於現場負責把風觀望，被告甲○○、
    丙○○，就上揭竊盜犯行，均有犯意聯絡及行為分擔，是被
    告甲○○、丙○○上揭竊盜犯行，已堪認定。
、論罪科刑方面
    核被告甲○○及丙○○所為，均係犯刑法第320 條第1 項竊
    盜罪。被告甲○○、丙○○就上開犯行，有犯意聯絡及行為
    分擔，為共同正犯。又被告丙○○有如事實欄所示之犯罪科
    刑與執行紀錄，此有台灣高等法院被告前案紀錄表1 份在卷
    足參，其於有期徒刑執行完畢後，五年以內再故意犯有期徒
    刑以上之本罪，為累犯，應依刑法第47條第1 項規定加重其
    刑。爰審酌被告二人均值壯年，社會歷練已豐，竟不思以正
    常管道賺取財物，而以此竊盜行徑為之，且其等素行不端，
    被告丙○○復有多次竊盜犯行，品行欠佳，被告甲○○犯後
    僅坦承部分犯行，被告丙○○則否認犯行，未見悔意，並兼
    衡本件竊取之上開自用小客車價值不低，及其等犯罪之動機
    、目的、生活狀況、智識程度等一切情狀，認公訴人求處被
    告甲○○有期徒刑7 月，稍屬過重，公訴人求處被告丙○○
    有期徒刑8 月，尚屬妥當，爰各量處如主文所示之刑，並就
    被告甲○○部分諭知易科罰金折算標準。扣案之鑰匙1 支，
    係屬同案被告甲○○所有，並為被告等用以犯本件竊盜案件
    所用之物，應依刑法第38條第1 項第2 款規定，宣告沒收之
    。另扣案之T 字扳手3 支、一字起子1 支、扳手1 支及手套
    3 雙雖屬同案被告甲○○所有，然被非被告等用以犯本件竊
    盜案件所用之物，非屬違禁物；扣案之上開自用小客車屬被
    害人乙○○所有，業經乙○○領回（見警卷第46頁），亦非
    屬違禁物，爰不另為沒收宣告之諭知，附此敘明。
據上論斷，應依刑事訴訟法第299 條第1 項前段，刑法第28條、
第320 條第1 項、第47條第1 項、第41條第1 項前段、第38條第
1項 第2 款，判決如主文。
本案經檢察官翁偉玲到庭執行職務。
中    華    民    國    98    年    8     月    10    日
                  刑事第七庭  審判長法  官  蕭世昌
                                    法  官  陳筱蓉
                                    法  官  蔡羽玄
以上正本證明與原本無異。
如不服本判決，應於送達後10日內向本院提出上訴狀（應附繕本
），其未敘述上訴理由者，應於上訴期間屆滿後20日內，補提理
由書狀於本院，上訴於臺灣高等法院。
                                    書記官  陳玉芳
中    華    民    國    98    年    8     月    10    日
附錄論罪科刑法條：
刑法第320條
意圖為自己或第三人不法之所有，而竊取他人之動產者，為竊盜
罪，處 5 年以下有期徒刑、拘役或 5 百元以下罰金。


司法院資訊處製作；財團法人民間司法改革基金會備份。
